【裁判字號】    98,交聲,388
【裁判日期】    990212
【裁判案由】    違反道路交通管理處罰條例
【裁判全文】
臺灣宜蘭地方法院交通事件裁定         98年度交聲字第388號
原處分機關  交通部公路總局臺北區監理所宜蘭監理站
異  議  人  甲○○
即受處分人
上列受處分人因違反道路交通管理處罰條例案件，對於交通部公
路總局臺北區監理所宜蘭監理站於民國98年10月15日所為之宜監
字第裁43-Q00000000號裁決處分，聲明異議，本院裁定如下：
    主  文
異議駁回。
    理  由
一、原處分意旨略以：異議人即受處分人甲○○於民國98年9月1
    4日12時7分，駕駛車牌號碼6598-VP號自用小客車，沿國道
    五號高速公路之側車道由北往南行駛，行經宜蘭縣五結鄉路
    段，欲右轉彎駛入國民中路時，因轉彎車未讓直行車先行，
    其右後輪弧處與行車方向同為由北往南、沿宜蘭縣五結鄉○
    ○道南下車道行駛之乙○○所騎乘車牌號碼AK5-652號重型
    機車前輪發生碰撞而肇事，經宜蘭縣政府警察局羅東分局五
    結分駐所警員製單舉發。嗣經原處分機關依道路交通管理處
    罰條例第48條第1項第6款、第63條第1項第1款之規定，裁處
    新臺幣（下同）9百元罰鍰，並記違規點數1點。
二、聲明異議意旨略以：異議人於98年9月14日12時7分許，駕駛
    車牌號碼6598-VP號自用小客車，沿國道五號由北往南方向
    於羅東交流道出口後便靠右於外側車道行駛，至國民中路前
    50公尺處便打方向燈準備要右轉，於轉入路口時，遇到後方
    由乙○○所駕駛之車牌號碼AK5-652號重型機車撞至異議人
    所駕車輛右後輪胎，本件實係該機車騎士車速過快且未保持
    安全距離，導致其煞車不及，因而發生交通事故，並非異議
    人未讓直行車先行始肇事，為此聲明異議，請求撤銷原處分
    云云。
三、按汽車行駛至交岔路口，其行進、轉彎，轉彎車應讓直行車
    先行，道路交通安全規則第102條第1項第7款定有明文。次
    按汽車駕駛人轉彎時，有轉彎車不讓直行車先行者，處6百
    元以上1千8百元以下罰鍰，而汽車駕駛人有道路交通管理處
    罰條例第48條之情形者，除依原條款處罰鍰外，並記違規點
    數1點，道路交通管理處罰條例第48條第1項第6款、第63條
    第1項第1款亦有明定。
四、經查：
（一）異議人於上揭時間，駕駛車牌號碼6598-VP號自用小客車
      ，沿國道五號高速公路之側車道由北往南行駛，行經宜蘭
      縣五結鄉路段，欲右轉彎駛入國民中路時，在該路口與乙
      ○○騎乘之車牌號碼AK5-652號重型機車前輪發生碰撞之
      事實，為異議人所承認，並有宜蘭縣警察局宜警交字第Q0
      0000000號舉發違反道路交通管理事件通知單、道路交通
      事故現場圖、道路交通事故調查報告表（一）、（二）及
      現場照片15張在卷可稽（詳本院卷第4頁、第57頁、第13
      、14頁、第21頁至第28頁），應堪採信。
（二）事故發生前，異議人與證人即車號AK5-652號機車駕駛人
      乙○○之車行方向為綠燈，業據證人乙○○於審理中證述
      明確（詳本院卷第38頁）。又乙○○於警詢時陳稱：「我
      經過國民中路附近對方突然右轉，對方在我正前方，我在
      對方右側，我看到對方車子突然右轉，立即煞車還是發生
      車禍。」等語（詳警卷第16頁），並於審理中證稱：「（
      問：你當時是否有注意到異議人的車子？）是的，我於行
      進中都有注意到他的車子，我當時是行駛在外車道，我有
      看到異議人的車子，他當時已經要轉彎了，我要煞車應該
      已經來不及了。」等語（詳本院卷第37頁），已詳敘異議
      人之自小客車係突然要右轉，伊因反應不及而撞上之事實
      。再依前述道路交通事故現場圖所示，異議人之自小客車
      停止在本件交岔路口外側車道，左邊車尾在係在該路口內
      外道車之中間，車頭偏右，而其車右後方1.1公尺處有一
      道東北往西南、長2.7公尺之刮地痕，證人即處理本件之
      警員丙○○於審理中證稱：係乙○○所駕駛機車之刮地痕
      等語（詳本院卷第51頁），則依上開證人之證詞及道路交
      通事故現場圖所示，足證證人乙○○所騎乘之機車，係自
      後撞擊正在右轉之異議人自小客車的右後方，並產生2.7
      公尺之刮地痕之事實。
（三）異議人雖辯稱：其有打方向燈，且當時已很靠外側，是證
      人乙○○車速過快，且未保持安全距離才撞上云云。惟查
      ，依前述道路交通事故現場圖所示，事故後異議人之自小
      客車停放之位置，左後車尾尚在內外車道之中線附近，未
      如其所述很靠外側。再依上揭道路交通事故調查報告表（
      一）所載，該路段車速限制為時速60公里，乙○○為直行
      車，故伊未超速。另證人乙○○於審理中證稱：「（問：
      當時你的車行方向為何？）當時我行駛於國道五號側車道
      ，要由北往南行走。我當時的車速大約時速50公里。」，
      「（問：你當時有無突然加速？）沒有。也沒有減速，就
      是一般的行駛速度。」等語（詳本院卷第36、37頁），是
      證人乙○○當不至故意超速往前追撞異議人之自小客車。
      則在當時情形，證人或有未注意車前狀況之情形，惟異議
      人在轉彎前，應仍可注意到右後方由證人乙○○所騎乘之
      直行機車。而異議人在可以注意到右後方有由證人乙○○
      所騎乘之直行機車，竟未讓之先行，則其有違反依道路交
      通安全規則第102條第1項第7款之規定，應可認定。是其
      所辯，自屬無據。
四、綜上所述，異議人確有駕駛前揭自小客車於上開時、地有轉
    彎車未讓直行車先行之違規行為，原處分機關依道路交通管
    理處罰條例第48條第1項第6款、第63條第1項第1款及違反道
    路交通管理事件統一裁罰基準表規定，裁處異議人罰鍰9百
    元併記違規點數1點，核無違誤，本件異議人之異議無理由
    ，應予駁回。
據上論斷，應依道路交通案件處理辦法第19條，裁定如主文。
。
中    華    民    國    99    年    2     月    12    日
                  交通法庭法  官  張育彰
以上正本證明與原本無異。
如不服本裁定，應於裁定送達後5日內，向本院提出抗告狀。（
應附繕本）
                          書記官  陳靜宜
中    華    民    國    99    年    2     月    12    日

司法院資訊處製作；財團法人民間司法改革基金會備份。
